臺灣臺北地方法院民事判決　　　　　　　99年度保險字第84號
原　　　告　社團法人雲林縣陳守成慈善功德會
法定代理人　陳耀楠
訴訟代理人　王寶蒞律師
被　　　告　南山人壽保險股份有限公司
法定代理人　郭文德
訴訟代理人　劉淑琳
上列當事人間給付保險金事件，經本院於民國100 年12月30日言
詞辯論終結，判決如下：
    主  文
被告應給付原告壹佰貳拾貳萬仟玖佰捌拾貳元，及自九十七年
八月二十九日起至清償日止，按年息百分之十計算之利息。
訴訟費用由被告負擔。
本判決於原告以新臺幣肆拾萬元為被告供擔保後，得假執行。但
被告如以新臺幣壹佰貳拾貳萬仟玖佰捌拾貳元為原告預供擔保
，得免為假執行。
    事實及理由
壹、程序事項
一原告起訴時，被告之法定代理人為謝仕榮，繼於本院審理期間
  變更為郭文德，業據其聲明承受訴訟，並提出第37屆第1 次董
  事會議事錄為證，亦有公司登記資料查詢可佐，經核無不合，
  應予准許。
二按訴狀送達後，原告不得將原訴變更或追加他訴，但擴張或減
  縮應受判決事項之聲明者，不在此限，民事訴訟法第255 條第
  1 項第3 款定有明文。原告起訴時聲明請求被告給付新臺幣（
  下同）125 萬6,878 元及自民國97年8 月23日起至清償日止，
  按年息10% 計算之利息。嗣於99年9 月4 日具狀就請求之數額
  減縮為123 萬8,415 元（見本院卷(一)第137 頁），又於99年10
  月13日具狀就請求之利息起算日減縮為自97年8 月29日起計算
  利息（見同卷第158-1 頁），復於100 年8 月5 日就請求之數
  額減縮為122 萬3,982 元（見本院卷(二)第185 頁），參照上開
  說明，應予准許。
貳、實體事項
一原告起訴主張：訴外人黃健群（原名黃世堂）於91年12月20日
  與被告簽訂「南山終身醫療保險」（保單號碼：Ｚ000000000，
  下稱系爭H 保單），及「南山十年繳費新年年春還本終身保險
  」（保單號碼：Ｚ000000000，下稱系爭N 保單，以下合稱系爭
  保險契約）。黃健群締約時，系爭保險契約身故保險金之受益
  人均指定為訴外人即當時之配偶黃佳騏，於97年7 月28日將系
  爭保險之受益人均變更為原告。嗣黃健群於97年8 月2 日死亡
  ，原告於97年8 月11日向被告申請給付保險理賠金，遭被告以
  97年11月8 日臺北仁愛路郵局第322 號存證信函，以其無從確
  知給付對象，已將系爭保險契約之保險金提存為由，拒絕給付
  ，經原告於97年11月14日委請律師發函催告，被告仍予拒絕，
  爰依系爭H 保單第23條、系爭N 保單第11條之約定，及保險法
  第101 條規定，請求被告給付保險金額53萬7048元、68萬6934
  元（合計122 萬3982元）及遲延利息，並聲明：(一)被告應給付
  原告122 萬3982元，及自97年8 月29日起至清償日止，按年息
  10% 計算之利息。(二)願供擔保，聲請宣告假執行。
二被告則以：原告申請系爭保險理賠金時，因受告知人黃翊瑞以
  97年8 月21日裕民法律事務所97仁律字第082102號函知被告，
  以其父保險受益人遭變更一事有所疑義為由，要求被告公司暫
  緩給付身故保險金。黃健群就系爭H 保單於投保時約定之受益
  人為黃佳騏，於97年2 月21日變更為黃翊瑞，復於同年7 月8
  日變更受益人為原告，被告公司為免保險理賠金給付錯誤及減
  少相關保險金延滯利息支出之考量下，於97年12月19日將系爭
  保險之身故保險理賠金提存於本院（案列97年度存字第5399號
  ），但經調查結果，認系爭N 保單變更受益人之過程應無疑義
  ，同意給付理賠金等語，資為抗辯，並聲明：(一)原告之訴駁回
  。(二)如受不利判決，願供擔保聲請宣告免為假執行。
三兩造不爭執事項：
(一)黃健群於91年12月20日與被告簽訂「南山終身醫療保險」（保
  單號碼：Ｚ000000000），及「南山十年繳費新年年春還本終身
  保險」（保單號碼：Ｚ000000000）。黃健群締約時，就系爭保
  險身故保險金之受益人均指定為訴外人即當時之配偶黃佳騏，
  嗣於97年2 月21日將系爭H 保單之受益人變更為黃翊瑞，復於
  同年7 月8 日變更為原告，於96年6 月26日將系爭N 保單之受
  益人變更為原告，並自96年7 月11日生效。黃健群於97年8 月
  2 日死亡，系爭H 保單之理賠金額為53萬7048元，系爭N 保單
  之理賠金額為68萬6934元等情，有上開保險單、契約變更／復
  效／保單補發申請書等在卷可憑（見本院卷(一)第6-54頁、第55
  -80 頁、第119-122 頁、第128-132 頁）。
(二)系爭H 保單97年7 月8 日之契約變更／復效／保單補發申請書
  送法務部調查局鑑定結果，其上「黃健群」之簽名，與系爭H
  保單91年12月20日要保書、95年11月14日及96年6 月19日保險
  金申請書、97年2 月21日契約變更／復效／保單補發申請書，
  及系爭N 保單91年12月20日要保書、96年6 月26日契約變更／
  復效／保單補發申請書及95年11月14日契約變更／復效／保單
  補發申請書上「黃健群」之簽名筆跡筆畫特徵相同；與慶豐商
  業銀行印鑑卡、郵政儲金立帳申請書、合作金庫存款印鑑卡、
  中國信託商業銀行印鑑卡、華南商業銀行更換取款印鑑卡、世
  華聯合商業銀行印鑑卡、外匯存款開戶及往來約定書、臺北市
  第九信用合作社印鑑卡、存款往來約定書、玉山銀行存款戶約
  定書、離婚登記申請書、玉山綜合證券開戶契約書、聯邦銀行
  存款戶開戶申請暨約定書、客戶基本資料、聯邦銀行存款戶開
  戶申請暨約定書、客戶基本資料、日盛國際商業銀行印鑑卡原
  本、寶島商業銀行帳戶資料上「黃健群」之簽名筆跡筆畫特徵
  亦相同等情，有該局問題文書鑑識實驗室100 年5 月20日調科
  貳字第10000202350 號、100 年10月18日調科貳字第10000549
  430 號鑑定書在卷可憑（見本院卷(二)第140-143 頁、194-196
  頁）。
四按人壽保險人於被保險人在契約規定年限內死亡，或屆契約規
  定年限而仍生存時，依照契約負給付保險金額之責，保險法第
  101 條定有明文。查被保險人黃健群於97年8 月2 日死亡，系
  爭H 保單97年7 月8 日之契約變更／復效／保單補發申請書上
  「黃健群」之簽名，復經法務部調查局鑑定確認與黃健群於其
  餘文件之簽名相符，而被告對於系爭H 保單應理賠之金額為53
  萬7048元，系爭N 保單應理賠之金額為68萬6934元等並不爭執
  ，且於本院審理時當庭捨棄清償提存部分之抗辯（見本院卷(二)
  第228 頁），自應負給付保險金額之責。是原告依系爭保險契
  約之法律關係，及保險法第101 條之規定，請求被告給付53萬
  7048元、68萬6934元，合計122 萬3982元，為有理由，應予准
  許。
五綜上而論，原告依系爭保險契約之法律關係，請求被告給付如
  主文第1 項所示之金額及法定遲延利息，為有理由，應予准許
  。又兩造分別陳明願供擔保請准宣告假執行，或免為假執行核
  無不合，爰分別酌定相當之擔保金額，予以准許。
六本件事證已臻明確，兩造其餘攻擊防禦方法、證據，經本院斟
  酌後，認均不足以影響本判決之結果，自無逐一詳予論駁之必
  要，附此敘明。
七訴訟費用負擔之依據：民事訴訟法第78條。
中    華    民    國   100    年    12    月    30    日
                  民事第六庭    法  官  邱蓮華
如對本判決上訴，須於判決送達後20日內向本院提出上訴狀。如
委任律師提起上訴者，應一併繳納上訴審裁判費。
中    華    民    國   100    年    12    月    30    日
                                書記官  曾寶生